【裁判字號】    97,家抗,11
【裁判日期】    970704
【裁判案由】    宣告禁治產等
【裁判全文】
臺灣花蓮地方法院民事裁定              97年度家抗字第11號
抗  告  人  丙○○
抗  告  人  乙○○
相  對  人  甲○○
                      花蓮玉.
上列抗告人因聲請宣告禁治產等事件，對於本院民國97年02月29
日96年度監字第115號、96年度禁字第55號第一審裁定提起抗告
，本院裁定如下：
    主    文
抗告駁回。
抗告程序費用新臺幣壹仟元由抗告人負擔。
    理    由
一、按禁治產人應置監護人，民法第1110條定有明文。又禁治產
    人之監護人，依下列順序定之：一、配偶。二、父母。三、
    與禁治產人同居之祖父母。四、家長。五、後死之父或母以
    遺囑指定之人；不能依前項規定定其監護人時，由法院徵求
    親屬會議之意見選定之，民法第1111條亦有明文規定。
二、本件抗告人即聲請人於原審聲請意旨略以：禁治產人甲○○
    無法自理日常生活起居，經鈞院以96年度禁字第55號裁定宣
    告禁治產，聲請人與相對人之父母親皆已去世，雖聲請人父
    親所立遺囑曾有以胞弟黃如聲照料相對人一切所需之交代，
    但亦同時口頭交代由聲請人乙○○協助黃如聲處理，為此聲
    請指定聲請人丙○○、乙○○為相對人甲○○之監護人等語
    ，並提出戶籍謄本、自書遺囑為證。經原審調查事證後，認
    本件相對人甲○○業經本院宣告為禁治產人，不能自理生活
    ，聲請人為禁治產人甲○○之胞妹，而禁治產人甲○○雖無
    配偶、其父黃志中及其母黃林秀玲均已辭世，且又無同居之
    祖父母及家長，惟查相對人之父親黃志中於生前留有遺囑，
    聲明其於去世後相對人一切生活費用均由其子即相對人胞弟
    黃如聲負責照顧，有自書遺囑一件附卷可查，觀其意旨當係
    指定聲請人黃如聲為監護人之意，蓋黃志中當時當已知相對
    人為無法自理生活之人，其於遺囑中要求聲請人黃如聲照料
    相對人，當係為指定聲請人黃如聲為相對人之監護人之意思
    ，揆諸首揭說明，禁治產人甲○○既有其父親之遺囑指定聲
    請人黃如聲為其監護人，自應由黃如聲為其法定監護人，此
    乃當然之理，聲請人自毋庸再向法院聲請指定禁治產人甲○
    ○之監護人，爰駁回其聲請。
三、抗告意旨略以：抗告人對於父親遺囑所載以黃如聲為監護人
    無異議，惟黃如聲長年患有恐慌症及憂鬱症等疾病，且個性
    衝動有家暴前科；且黃如聲經濟困頓導致負債，所繼承之土
    地由台新銀房法拍，其私生活亦糜爛，是以全體繼承人召開
    親屬會議，推舉抗告人中一人乙○○與黃如聲共同監護，以
    保障甲○○之權益，因而請求廢棄原裁定云云。
四、本院得心證之理由
   (1)依前揭民法第1110、1111條之規定可知，禁治產人尚無監
      護人者，禁治產人之監護人可以後死之父或母之遺囑定之
      。又業經指定為監護人者，有不適任監護人之情事，應依
      改定監護人之法定程序另行聲請，合先敘明。
   (2)本件抗告人陳稱：黃如聲患有恐慌症及憂鬱症等疾病、經
      濟困頓導致負債及私生活糜爛等，為保障相對人之權益，
      親屬會議決議由乙○○及黃如聲共同當監護人等語，然按
      本件以黃如聲為相對人之監護人既屬於法有據，原審因而
      為駁回抗告人聲請之裁定，並無違誤。準此，抗告人主張
      原裁定有不當之處，求予廢棄，為無理由，應予駁回。
五、據上論結，依非訟事件法第21條第1項前段，第23條，第46
    條，民事訴訟法第495條之1第1項、第449條第1項、第95條
    、第78條，裁定如主文。
中    華    民    國    97    年    7     月    4     日
                  家事法庭      審判長法  官  陳淑媛
                                      法  官  鄭光婷
                                      法  官  陳世博
上列正本係照原本作成。
本裁定除以違背法令為理由，並經本院許可外，不得再抗告。如
提再抗告，應於收受後10日內委任律師為代理人向本院提出再抗
告狀，並繳納再抗告費新台幣1000元。
中    華    民    國    97    年    7     月    21    日
                                書記官  陳賜福


司法院資訊處製作；財團法人民間司法改革基金會備份。
